【裁判字號】    95,訴緝,41
【裁判日期】    951031
【裁判案由】    毒品危害防制條例
【裁判全文】
臺灣高雄地方法院刑事判決              95年度訴緝字第41號
公  訴  人  臺灣高雄地方法院檢察署檢察官
被      告  甲○○
                    （現另案於台灣高雄第二監獄執行中）
指定辯護人  許龍升律師
上列被告因違反毒品危害防制條例案件，經檢察官提起公訴（89
年度偵字第6744號），本院判決如下：
    主    文
甲○○連續轉讓第二級毒品，累犯，處有期徒刑壹年貳月；扣案
ＳＡＧＥＭ行動電話壹支沒收。
    事    實
一、甲○○前因違反麻醉藥品管理條例等2 罪，經本院以83年度
    易字第5979號、94年度易字第1393號先後判處有期徒刑5 月
    、3 月確定，而於民國85年10月9 日執行完畢；詎其明知安
    非他命係毒品危害防制條例第2 條第2 項第2 款所指之第二
    級毒品，非經許可，不得非法持有、施用及轉讓，竟基於無
    償轉讓安非他命之概括犯意，連續於89年3 月9 日、同年月
    13日、19日，在高雄縣鳳山市○○○路統一超商前，各將其
    原先欲供自己施用、重量均約0.1 公克之安非他命，無償轉
    讓予友人乙○○；繼之，又於89年3 月18日，在甲○○位於
    高雄縣鳳山市○○○路121 之3 號住處附近，及於89年間不
    詳時地，各將其原先欲供自己施用、僅供1 次施用份量之安
    非他命，無償轉讓予友人戊○○、丙○○，並以其所有ＳＡ
    ＧＥＭ行動電話1 支（門號0000000000號）與丙○○聯絡上
    開轉讓毒品事宜；嗣於89年3 月19日晚間10時許，在高雄縣
    鳳山市○○路149 號前查獲甲○○、丙○○，並扣得甲○○
    所有欲供自己施用之安非他命3 包，始知上情。
二、案經高雄市政府警察局刑警大隊移請台灣高雄地方法院檢察
    署檢察官偵查起訴。
    理    由
壹、程序部分：
一、按被告以外之人於審判外之陳述，雖不符前4 條之規定，而
    經當事人於審判程序同意作為證據，法院審酌該言詞陳述或
    書面陳述作成時之情況，認為適當者，亦得為證據；當事人
    、代理人或辯護人於法院調查證據時，知有第159 條第1 項
    不得為證據之情形，而未於言詞辯論終結前聲明異議者，視
    為有前項之同意，刑事訴訟法第159 條之5 定有明文。立法
    意旨在於傳聞證據未經當事人之反對詰問予以核實，原則上
    先予排除；惟若當事人已放棄反對詰問權，於言詞辯論終結
    前未聲明異議，基於尊重當事人對傳聞證據之處分權，及證
    據資料愈豐富愈有助於真實發見之理念，而認該傳聞證據亦
    具有證據能力。
二、經查，被告於本院言詞辯論終結前，就本判決所引用下列各
    項屬於審判外陳述之證據，知有不得作為證據之情形，然其
    與檢察官均未聲明異議，且本院審酌該證據作成情況均無不
    適當之情形，是依上開規定，認得作為本案證據。
貳、實體部分：
一、訊據被告甲○○就曾於89年3 月18日，在住處附近，無償轉
    讓僅供1 次施用份量之安非他命予戊○○之事實，坦承不諱
    ，核與戊○○分別於90年4 月10日、95年5 月2 日本院審理
    時所證相符（見院(一)卷第59頁、院(二)卷第102 、103 頁），
    自堪信為真實；惟被告矢口否認有其他轉讓安非他命之行為
    ，辯稱：89年間，乙○○、丙○○雖曾經跟我要過安非他命
    ，但我都沒有給他們云云。經查：
  (一)被告有於前述時、地轉讓安非他命予乙○○共3 次之事實：
    1.已據證人乙○○於警詢、偵查中，就被告分別於89年3 月
      9 日、同年月13日、19日，在高雄縣鳳山市○○○路統一
      超商前，各無償轉讓約0.1 公克安非他命之事實證述明確
      （見警卷第14頁、偵卷第19頁反面）；而被告於警詢時已
      供稱：有轉讓安非他命與乙○○共3 次等語（見警卷第8
      頁），及分別於本院90年3 月8 日審理、95年3 月6 日準
      備程序時，供陳有在鳳山市○○○路超商前，轉讓安非他
      命給乙○○等情在卷（見院(一)卷第47頁、院(二)卷第47頁）
      ，兩人供證情節大致相符；尤其兩人均稱彼此相識多年且
      無仇怨（見警卷第7 頁反面、14頁），乙○○又無供出毒
      品來源得減免己身刑責等誘因，衡情當無誣指被告轉讓毒
      品之可能；且乙○○當時確有施用安非他命之情事，並於
      89年3 月20日為警查獲，嗣經本院裁定觀察勒戒，此有臺
      灣高等法院被告前案紀錄表1 份可佐，故乙○○證稱欲供
      自己施用，曾由被告處受讓安非他命3 次等語，即屬可信
      。
    2.此外，復有被告所有，自陳係向綽號「阿禿」之男子所購
      買，驗後毛重2.33公克之白色晶體3 包扣案可稽，並經高
      雄醫學大學附設中和紀念醫院鑑定結果，確係毒品安非他
      命無訛，此有該院編號B0000000號檢驗報告單1 紙可參（
      見院(二)卷第126 頁），足見被告確有毒品來源可供其轉讓
      無訛。職是，被告前稱曾無償提供安非他命予乙○○等情
      ，應屬真實，堪予採信。
    3.證人乙○○嗣於本院90年8 月2 日審理時，雖改稱：我有
      向被告要過3 次毒品，但他都沒給我云云，然此核與其於
      警詢、偵查中所證：被告共給我3 次安非他命，每次都約
      0.1 公克等語，及被告前揭所供相違，而乙○○復無法提
      出翻異前詞之合理解釋，顯然其於本院所證係迴護被告之
      詞，而與事實不符，自無從採信。另被告於本院95年10月
      17日審理時亦改稱：未曾轉讓毒品與乙○○云云；然此非
      但與其先前所供、乙○○證述均有所違，亦與上開證據不
      符，要屬卸責之詞，無足採信。
  (二)被告有於前述時、地轉讓安非他命予丙○○1 次之事實：
    已據證人丙○○於89年3 月19日警詢、89年5 月15日偵查，
    及本院90年4 月10日審理時均證稱：於89年間，我曾在被告
    住處附近向他要過安非他命，他有給我，份量只有一點點等
    語明確（見警卷第2 頁、偵卷第40、40頁反面、院(一)卷第57
    頁）；核與被告於警詢時所供稱：丙○○有向我要過安非他
    命，我有拿1 包給他，市價大約新台幣（下同）100 、200
    元左右之份量等語相符（見警卷第8 頁）；參以兩人相識且
    無仇怨，丙○○復無供出毒品來源得減免己身刑責等誘因，
    且歷經偵審均指證被告不移，又被告確有毒品來源可供轉讓
    乙節，業如前述；堪認被告、丙○○供證確有轉讓安非他命
    1 次等語，均屬可採；被告嗣後翻異前詞，否認提供安非他
    命予丙○○，顯與前述證據及被告警詢之自白不符，顯屬卸
    責之詞，無足採信。
二、按行為後法律有變更者，適用行為時之法律，但行為後之法
    律有利於行為人者，適用最有利於行為人之法律，刑法第2
    條第1 項定有明文。
  (一)查被告行為後，如附表所示被告論罪科刑所應適用之刑法條
    文，業於94年2 月2 日修正公布，並於95年7 月1 日生效施
    行；經個別比較新舊法，及依最高法院24年上字第46 34 號
    判例意旨，就本案罪刑有關之一切情形綜合全部結果比較後
    ，認修正施行後之現行刑法條文規定並未較有利於行為人；
    是依前開說明，本案自應適用修正施行前之刑法條文而為處
    斷。
  (二)被告係於89年間為本案轉讓安非他命犯行，然被告行為後，
    毒品危害防制條例已於92年7 月9 日修正，其中第8 條第2
    項關於轉讓第二級毒品罪之內容雖未修正，但修正後新法於
    同條第6 項增列「轉讓毒品達一定數量者，加重其刑至二分
    之一，其標準由行政院定之」之規定；另行政院則於93年1
    月7 日依據上開規定訂頒「轉讓持有毒品加重其刑之數量標
    準」，該標準第2 條第2 項規定「轉讓或持有第二級毒品淨
    重10公克以上者，加重其刑至二分之一」。惟被告本案5 次
    轉讓毒品犯行，其中3 次轉讓乙○○部分，總共僅約0.3 公
    克，另2 次轉讓部分，分別為「僅供1 次施用」、「市價10
    0 、200 元左右」之份量，已如前述，合計顯然尚未超過淨
    重10公克，且無證據證明被告所轉讓重量已有逾越10公克之
    情事，自無庸為新舊法之比較，附此敘明。
三、查安非他命係毒品危害防制條例第2 條第2 項第2 款所規定
    之第二級毒品；被告無償轉讓安非他命之所為，係犯毒品危
    害防制條例第8 條第2 項之轉讓第二級毒品罪。又被告轉讓
    安非他命前非法持有之低度行為，應為轉讓之高度行為所吸
    收，不另論罪；其先後5 次轉讓行為，時間緊接，所犯罪名
    相同，顯係基於概括犯意為之，為連續犯，應以轉讓第二級
    毒品罪論處，並加重其刑。再者，被告曾因違反麻醉藥品管
    理條例等2 罪，經本院以83年度易字第5979號、94年度易字
    第1393號先後判處有期徒刑5 月、3 月確定，而於85年10月
    9 日執行完畢，有卷附臺灣高等法院被告全國前案紀錄表可
    按，其受有期徒刑執行完畢，5 年內再犯有期徒刑以上之罪
    ，為累犯，應依法加重其刑，並遞加之。另公訴人雖未就被
    告轉讓安非他命予丙○○、戊○○之犯行起訴，惟此部分與
    前開起訴部分有連續犯之裁判上一罪關係，應為起訴效力所
    及，本院基於裁判不可分之原則，自得併予審理。
四、檢察官雖以被告自白犯行，並經證人丙○○、乙○○於警詢
    證述明確，復有毒品安非他命扣案，而認被告所為係犯販賣
    第二級毒品罪嫌。惟查：
  (一)被告始終堅詞否認有販賣毒品之事實，此有警詢、偵查、本
    院訊問筆錄在卷可考（見警卷第8 頁、偵卷第21頁、院(一)卷
    第46頁），是檢察官於起訴書中以「業據被告甲○○坦承不
    諱」云云，顯屬無據。
  (二)公訴人另以證人丙○○於警詢時陳稱：我欲向被告購買毒品
    ，這次是第一次等語（見警卷第1 、2 頁）；及證人乙○○
    於警詢稱：（問：你共向甲○○購買安非他命幾次？）共3
    次，第1 次是89年3 月9 日，在高雄縣鳳山市○○○路統一
    超商外向他索取1 小包（約0.1 公克）；第2 次是89年3 月
    13 日 ，在同一處所向他索取相同份量的安非他命；第3 次
    就是今（19日）日15時許，在相同地方拿1 小包等語（見警
    卷第14頁），認被告涉有販賣第二級毒品犯行。惟細譯前開
    證述，尚無法認定證人丙○○所言是指「已與被告議定買賣
    毒品」，或指「心中存有向被告購買之想法」，亦無法認定
    證人乙○○所言是指「被告確係基於營利意圖而交付毒品」
    ，或指「被告交付毒品係未賺取差價亦未收取款項」；蓋所
    謂「販賣毒品」，須以營利為目的，將海洛因販入或賣出，
    始得成立，倘無償讓與，或以原價、低於原價之價格轉讓他
    人者，即無營利意圖，而不得依販賣罪論處；況丙○○、乙○○嗣後分別證稱：為警查獲當天，是我帶「阿德」去買毒
    品，但被告沒有在賣等語，及稱：我是跟被告要毒品，並非
    買賣等語（見院(一)卷第57、77頁），且綜合其等歷次證述，
    亦未述及被告有交付安非他命因而獲利之情事；從而，尚難
    僅憑丙○○、乙○○上開語意不清之警詢證述，即認被告有
    販賣第二級毒品之事實。
  (三)又扣案之安非他命固分為3 小包，惟可能係被告向「阿禿」
    之男子購入時即已分裝完成，亦有可能係被告為便於自己施
    用、無償轉讓友人所分裝，既有前開可能性存在，當不得以
    於被告身上查獲分裝完畢之安非他命3 小包，逕為被告係意
    在營利而分裝，而有販賣安非他命事實之推定。
  (四)此外，復無其他證據足以證明被告有藉本案轉讓行為，從中
    獲取「價差」或「量差」之營利意圖及營利事實，是公訴人
    所認被告涉犯販賣第二級毒品部分，即屬不能證明。
  (五)公訴人認被告所為係犯毒品危害防制條例第4 條第2 項之販
    賣第二級毒品罪，容有誤會，已如前述，惟因起訴之社會基
    本事實相同，爰變更起訴法條。
五、爰審酌被告曾有多次違反麻醉藥品管理條例之前科，猶不思
    悔改，另犯本案，連續轉讓第二級毒品5 次，殘害國民身心
    健康，助長濫用毒品之風氣，嚴重危害社會治安，且矢口否
    認有轉讓安非他命與乙○○、丙○○之事實，惟其轉讓份量
    不多，又無犯罪所得等其他一切情狀，量處如主文所示之刑
    ，以資懲儆。
六、扣案安非他命3 包，係被告欲供自己施用之物，尚不因其另
    有轉讓犯行，即認該毒品必係欲供轉讓之用，自與被告本案
    轉讓第二級毒品犯行無涉，爰不予宣告沒收銷燬；又扣案手
    機1 支為被告所有，且係用以聯絡轉讓安非他命事宜，為供
    犯轉讓第二級毒品罪所用之物，業據被告及丙○○於警詢中
    分別供證明確（見警卷第1 頁反面、第7 頁反面），爰依毒
    品危害防制條例第19條第1 項規定宣告沒收。
據上論斷，應依刑事訴訟法第299 條第1 項前段、第300 條，毒
品危害防制條例第8 條第2 項、第19條第1 項，刑法第11條、第
2條 第1 項前段，修正前刑法第56條、第47條，判決如主文。
本案經檢察官丁○○到庭執行職務。
中    華    民    國    95    年    10    月    31    日
                  鳳山刑事第二庭  審判長法  官  黃建榮
                                        法  官  譚德周
                                        法  官  洪珮婷
以上正本證明與原本無異。
如不服本判決，應於判決送達後10日內，向本院提出上訴狀。
中    華    民    國    95    年    10    月    31    日
                                        書記官  賴朱梅
┌───────────────────────────────────────────────┐
│附表：                                                                                        │
├──────┬─────────────┬─────────────┬───────┬────┤
│相關變更條文│行為時法（下稱舊法）之內容│裁判時法（下稱新法）之內容│比  較  理  由│備    註│
├──────┼─────────────┼─────────────┼───────┼────┤
│ 【連續犯】 │連續數行為而犯同一之罪名者│（刪除）                  │新法刪除連續犯│被告多次│
│第56條      │，以一罪論。但得加重其刑至│                          │之規定        │轉讓毒品│
│            │2 分之1 。                │                          │              │犯行，依│
│            │                          │                          │              │新法須分│
│            │                          │                          │              │論併罰，│
│            │                          │                          │              │依舊法則│
│            │                          │                          │              │僅論一罪│
│            │                          │                          │              │，是舊法│
│            │                          │                          │              │有利。  │
├──────┼─────────────┼─────────────┼───────┼────┤
│【累犯變更】│受有期徒刑之執行完畢，或受│受徒刑之執行完畢，或一部之│受徒刑執行完畢│本案係故│
│修正前刑法第│無期徒刑或有期徒刑一部之執│執行而赦免後，5年以內故意 │後5 年以內再犯│意再犯罪│
│47條、第49條│行而赦免後，5 年以內再犯有│再犯有期徒刑以上之罪者，為│有期徒刑以上之│，新舊法│
│→現行刑法第│期徒刑以上之罪者，為累犯，│累犯，加重本刑至二分之一。│罪，含因故意或│並無不同│
│47條、第49條│加重本刑至二分之一。      │第98條第2 項關於因強制工作│過失再犯之情形│，新法並│
│            │                          │而免其刑之執行者，於受強制│，但前所犯之罪│未較為有│
│            │累犯之規定，於前所犯罪依軍│工作處分之執行完畢或一部之│不含依軍法所犯│利，應逕│
│            │法或於外國法院受裁判者，不│執行而免除後，5 年以內故意│之罪。修正後不│依舊法。│
│            │適用之。                  │再犯有期徒刑以上之罪者，以│含過失再犯罪，│        │
│            │                          │累犯論。                  │但前所犯之罪含│        │
│            │                          │                          │依軍法而犯之罪│        │
│            │                          │累犯之規定，於前所犯罪在外│。且新法增訂強│        │
│            │                          │國法院受裁判者，不適用之。│制工作處分與刑│        │
│            │                          │                          │罰之執行效果得│        │
│            │                          │                          │以互代之擬制累│        │
│            │                          │                          │犯之規定。    │        │
└──────┴─────────────┴─────────────┴───────┴────┘
附錄本判決論罪之法條：
毒品危害防制條例第8條第2項
轉讓第二級毒品者，處6 月以上5 年以下有期徒刑，得併科新臺
幣70萬元以下罰金。


司法院資訊處製作；財團法人民間司法改革基金會備份。
